---
title: "Poročilo pri predmetu Analiza podatkov s programom R"
author: "Nataša Taškov"
output:
  html_document: default
  pdf_document:
    includes:
      in_header: lib/styles.sty
    latex_engine: xelatex
runtime: shiny
---

```{r setup, echo=FALSE, results='hide', message=FALSE}
# Če želimo nastaviti pisave v PDF-ju, odkomentiramo
# in sledimo navodilom v programu.
#source("fontconfig.r", encoding = "UTF-8")

# Uvoz vseh potrebnih knjižnic
source("lib/libraries.r", encoding = "UTF-8")
```

# Izbira teme

V svojem projektu bom analizirala vpliv zdravstvene ureditve v povezavi s pričakovano življenjsko dobo v posameznih državah. Analizirala bom, kako dejavne so posamezne države na posameznih področjih v zdravstvu, kateri so glavni ponudniki zdravstvenih storitev in kakšna je shema financiranja zdravstva v posameznih državah. Cilj projekta je poiskati, kakšna ureditev zdravstvenega sistema je najbolj optimalna za državo.

Tabela 1: PRIČAKOVANA ŽIVLJENJSKA DOBA

*  stolpec 1: država (niz)
*  stolpec 2: leto (število)
*  stolpec 3: spol (niz)
*  stolpec 4: starost (število)

Tabela 2: IZDATKI ZA POSAMEZNE FUNKCIJE ZDRAVSTVENE NEGE

*  stolpec 1: država (niz)
*  stolpec 2: leto (število)
*  stolpec 3: funkcija (niz)

Tabela 3: IZDATKI PONUDNIKOV ZDRAVSTVENIH STORITEV

*  stolpec 1: država (niz)
*  stolpec 2: leto (število)
*  stolpec 3: ponudniki (niz)

Tabela 4: SHEME FINANCIRANJA ZDRAVSTVENIH STORITEV

*  stolpec 1: država (niz)
*  stolpec 2: leto (število)
*  stolpec 3: sheme financiranja (niz)

Viri:

*  http://appsso.eurostat.ec.europa.eu/nui/show.do?dataset=demo_mlexpec&lang=en

*  http://appsso.eurostat.ec.europa.eu/nui/show.do?dataset=hlth_sha11_hc&lang=en

*  http://appsso.eurostat.ec.europa.eu/nui/show.do?dataset=hlth_sha11_hp&lang=en

*  http://appsso.eurostat.ec.europa.eu/nui/show.do?dataset=hlth_sha11_hf&lang=en


***

# Obdelava, uvoz in čiščenje podatkov

```{r uvoz, echo=FALSE, message=FALSE}
source("uvoz/uvoz.r", encoding = "UTF-8")
```

Podatke o pričakovani življenjski dobi, o izdatkih za posamezne funkcije zdravstvene nege, izdatkih ponidnikov zdravstvenih storitev in shemi financiranja zdravstvenih storitev sem uvozila iz Eurostata. Prve tri tabele sem uvozila v obliki CSV zadnjo tabelo pa v obliki HTML.

```{r razpredelnice}
kable(head(pricakovana.zivljenjska.doba))
head(pricakovana.zivljenjska.doba)

kable(head(funkcije.zdravstvene.nege))
head(funkcije.zdravstvene.nege)

kable(head(ponudniki.zdravstvenih.storitev))
head(ponudniki.zdravstvenih.storitev)

#kable(head(sheme.financiranja))
#head(sheme.financiranja)
```

Slika \ref{fig:histogram} prikazuje porazdelitev števila naselij v občinah.

```{r histogram, echo=FALSE, message=FALSE, fig.align='center', fig.cap='Histogram števila naselij v občinah'}
ggplot(obcine, aes(x = naselja)) + geom_histogram() +
  ggtitle("Pogostost števila naselij") + xlab("Število naselij") + ylab("Število občin")
```

***

# Analiza in vizualizacija podatkov

```{r vizualizacija, echo=FALSE, message=FALSE}
source("vizualizacija/vizualizacija.r", encoding = "UTF-8")
```

Slika \ref{fig:zemljevid} prikazuje pričakovano življenjsko dobo za posamezno državo v letu 2015.

```{r zemljevid, echo=FALSE, fig.align='center', fig.cap='Zemljevid pričakovane življenjske dobe.'}
ggplot() + geom_polygon(data = evropa %>% left_join(pricakovana.zivljenjska.doba %>%
                                                      filter(Cas == 2015, Spol == "Total"),
                                                    by = c("name_long" = "Drzava")),
                        aes(x = long, y = lat, group = group, fill = Vrednost)) +
  coord_map(xlim = c(-25, 45), ylim = c(32, 72))
```


Slika \ref{fig:zemljevid} prikazuje, za katero skupino funkcij zdravstvenih storitev so posamezne države namenile največ denarja.

```{r zemljevid, echo=FALSE, fig.align='center', fig.cap='Zemljevid funkcij zdravstvene nege.'}
ggplot() + geom_polygon(data = evropa %>% left_join(funkcije.zdravstvene.nege %>%
                                                                            filter(Cas == 2015, Spol == "Total"),
                                                                          by = c("name_long" = "Drzava")),
                                              summarise(funkcija = max(Funkcija)),
                                              aes(x = long, y = lat, group = group, fill = Vrednost)) +
  coord_map(xlim = c(-25, 45), ylim = c(32, 72))

```


***

# Napredna analiza podatkov

```{r analiza, echo=FALSE, message=FALSE}
source("analiza/analiza.r", encoding = "UTF-8")
```

Slika \ref{fig:graf} prikazuje povezavo med številom naselij in površino občine.

```{r graf, echo=FALSE, fig.align='center', fig.cap='Povezava med številom naselij in površino občine'}
ggplot(inner_join(obcine, data.frame(obcina = names(skupine),
                                     skupina = factor(skupine)), by = "obcina")
, aes(x = povrsina, y = naselja, color = skupina, size = prebivalci/1000)) + geom_point() +
  ggtitle("Število naselij glede na površino občine") +
  xlab(expression("Površina (km"^2 * ")")) + ylab("Št. naselij") +
  guides(color = guide_legend(title = "Skupina"),
         size = guide_legend(title = "Prebivalci (* 1000)"))
```

***

```{r shiny, echo = FALSE}
shinyAppDir("shiny", options=list(width="100%", height=600))
```
